【裁判字號】    99,訴,1526
【裁判日期】    991028
【裁判案由】    毒品危害防制條例
【裁判全文】
臺灣臺中地方法院刑事判決              99年度訴字第1526號
公  訴  人  臺灣臺中地方法院檢察署檢察官
被      告  甲○
上列被告因毒品危害防制條例案件，經檢察官提起公訴（99年度
毒偵字第1149號），被告於準備程序就被訴事實為有罪之陳述，
本院合議庭裁定由受命法官獨任逕行簡式審判程序，並予判決如
下：
    主    文
甲○施用第一級毒品，累犯，處有期徒刑拾月；又施用第二級毒
品，累犯，處有期徒刑肆月。應執行有期徒刑壹年。
    犯罪事實
一、甲○前於民國九十三年間，即曾因施用毒品案件，經法院裁
    定送觀察、勒戒後，認無繼續施用毒品之傾向，而於九十三
    年五月十日觀察、勒戒執行完畢釋放出所，並由臺灣臺中地
    方法院檢察署檢察官以九十三年度毒偵字第一三四七號為不
    起訴處分確定；其於觀察、勒戒執行完畢釋放後五年內之九
    十六年間，復因施用毒品案件，經本院以九十六年度訴字第
    三一九七號判處有期徒刑八月確定，其入監執行後，甫在九
    十七年八月十七日執行完畢；詎甲○猶不知悔改，明知毒品
    海洛因業經公告列為毒品危害防制條例第一級毒品，不得非
    法持有、施用，因未戒除施用毒品海洛因之惡習，仍基於施
    用第一級毒品海洛因之行為決意，於九十九年一月五日十三
    時許（即起訴書所載之九十九年一月五日為警採尿前回溯四
    或五日內某時），在其友人「阿貴」位於臺中市○○區○○
    路六五號之住處內，以將微量毒品海洛因混入礦泉水稀釋後
    ，注入注射針筒內，再以注射針筒注射血管之方式，非法施
    用毒品海洛因一次。另甲○復明知毒品甲基安非他命業經公
    告列為毒品危害防制條例之第二級毒品，亦不得非法持有、
    施用，因未戒除施用毒品甲基安非他命之惡習，仍另基於施
    用第二級毒品甲基安非他命之犯意，於前述施用毒品海洛因
    後未幾之同日十三時許（即起訴書所載之九十九年一月五日
    為警採尿前回溯四日內某時），亦在前揭其友人「阿貴」之
    住處，復以將毒品甲基安非他命置於玻璃球內加熱燒烤，使
    之產生煙霧後，再以口鼻吸取其煙氣之方式，非法施用毒品
    甲基安非他命一次。嗣甲○於九十九年一月五日十四時四十
    五分許，駕駛自用小客車停放於劃設有禁止臨時停車標線之
    臺中市○○區○○路與何厝街口，為警以其有交通違規而攔
    檢盤查，發現其為毒品列管人口，甲○即經員警徵得同意後
    ，由員警帶同至臺中市第六分局採集尿液送請鑑驗，因嗎啡
    （毒品海洛因之代謝物）及甲基安非他命俱呈現陽性反應，
    始由警進而查悉上情。
二、案經臺中市警察局第六分局報請臺灣臺中地方法院檢察署檢
    察官偵查起訴。
    理    由
一、上開犯罪事實，業經被告甲○於本院訊問時坦認不諱，而被
    告為警查獲後所採取之尿液，經送請中山醫學大學附設醫院
    檢驗科藥物檢測中心檢驗結果，嗎啡（毒品海洛因之代謝物
    ）與甲基安非他命均呈現陽性反應，有該中心出具之尿液檢
    驗報告一份附卷可稽（見警卷第4頁），足見被告上開自白
    ，確與客觀事實相符，堪予採認。又按九十二年七月九日新
    修正之毒品危害防制條例刪除二犯及三犯之規定，一改修法
    前繁雜之處遇程序，僅將施用毒品者簡化區分為初犯、再犯
    ，並認施用毒品者係屬病患性犯人，以觀察、勒戒戒除其身
    癮，並以強制戒治去除其心癮。經觀察、勒戒或強制戒治執
    行完畢釋放後，若係五年後再犯該條例第十條施用毒品罪者
    ，與同條例第二十條第一項、第二項關於「初犯」之處理方
    式相同，檢察官應先聲請法院裁定令被告入勒戒處所觀察、
    勒戒，並視有無繼續施用毒品傾向，決定應予釋放、為不起
    訴之處分，或應聲請法院裁定令入勒戒處所強制戒治；若係
    五年內「再犯」同條例第十條施用毒品罪者，依同條例第二
    十三條第二項規定，檢察官則應依法追訴。觀諸該條例第二
    十條第三項之修正理由：「觀察、勒戒或強制戒治五年後再
    犯者，顯見前所實施之觀察、勒戒或強制戒治已足以遮斷其
    施用毒品之癮，為期自新及協助其戒除毒癮，對此五年後再
    犯者，爰明定仍適用初犯之規定，先經觀察、勒戒、強制戒
    治之程序。」及同條例第二十三條第二項之修正理由：「為
    配合簡化施用毒品犯之刑事處遇程序，並鑑於經觀察、勒戒
    或強制戒治執行完畢釋放後五年內再犯者，其再犯率甚高，
    原據以實施之觀察、勒戒及強制戒治既已無法收其實效，自
    應施以刑事處遇。」，顯然如施用毒品者係前經觀察、勒戒
    或強制戒治等治療程序執行完畢五年後，始再施用毒品之「
    初犯」，因前所執行之觀察、勒戒或強制戒治已足收戒除毒
    癮之效，自應重新執行觀察、勒戒或強制戒治等治療程序，
    並於治療程序執行完畢後，由檢察官為不起訴處分，毋庸對
    之追訴處罰；反之，在「再犯」之情形，因其先前所為治療
    程序顯未能收戒斷毒癮之效，且考量施用毒品者之再犯率偏
    高，乃簡化其刑事處遇程序，而逕予追訴處罰，不再施以治
    療程序。參酌上開立法理由，修正毒品危害防制條例就施用
    毒品者，祇於「初犯」及「五年後再犯」二種情形，有其追
    訴條件之限制，即須於初犯經觀察、勒戒或強制戒治釋放後
    ，五年內均無施用毒品之行為，始能認其前所實施之觀察、
    勒戒或強制戒治已足遮斷毒癮，而得於五年後再犯時，再予
    適用初犯之規定，重行觀察、勒戒等程序。倘五年內已經再
    犯，被依法追訴處罰，縱其第三次（或第三次以上）施用毒
    品之時間在初犯釋放五年以後，即與「五年後再犯」之情形
    有別，且因已於「五年內再犯」，顯見其再犯率甚高，原實
    施觀察、勒戒或強制戒治，已無法收其實效，而無五年戒斷
    期之存在，自無再經觀察、勒戒及強制戒治之必要，應由檢
    察官逕行起訴，始符新法修正之本旨。查被告前於九十三年
    間，即曾因施用毒品案件，經法院裁定送觀察、勒戒後，認
    無繼續施用毒品之傾向，於九十三年五月十日觀察、勒戒執
    行完畢釋放出所，並由臺灣臺中地方法院檢察署檢察官以九
    十三年度毒偵字第一三四七號為不起訴處分確定；其於觀察
    、勒戒執行完畢釋放後五年內之九十六年間，復因施用毒品
    案件，經本院以九十六年度訴字第三一九七號判處有期徒刑
    八月確定，此有臺灣高等法院被告前案紀錄表附卷可考，被
    告於上開觀察、勒戒執行完畢後，既曾於五年內再犯毒品危
    害防制條例第十條之罪，並經判刑確定，本次被告復行觸犯
    毒品危害防制條例第十條之罪，自非屬毒品危害防制條例第
    二十條第三項所定「五年後再犯」之情形，而應依法追訴處
    罰。綜此，本件事證已臻明確，被告施用毒品海洛因及甲基
    安非他命之犯行，均洵堪認定。
二、按海洛因、甲基安非他命分屬毒品危害防制條例第二條第二
    項第一款、第二款所指之第一級、第二級毒品，核被告甲○
    所為，係犯毒品危害防制條例第十條第一項之施用第一級毒
    品罪及同法條第二項之施用第二級毒品罪。被告施用前持有
    第一級毒品及第二級毒品之低度行為，分別為其施用第一級
    毒品與第二級毒品之高度行為所吸收，均不另論罪。另被告
    有前揭犯罪事實欄所載之經有期徒刑宣告與執行完畢之情形
    ，有其前開臺灣高等法院被告前案紀錄表可按，被告於有期
    徒刑執行完畢後，五年以內故意再犯本件皆為有期徒刑以上
    之二罪，咸應依刑法第四十七條第一項之規定論以累犯，並
    俱予加重其刑。被告所犯前開二罪間，犯意均屬各別，罪名
    、行為且互殊，應予分論併罰之。爰審酌被告前已因施用毒
    品犯行經觀察、勒戒及徒刑之執行，竟仍故態復萌，復行施
    用毒品不輟，無視於毒品對於自身健康之戕害及國家對於杜
    絕毒品犯罪之禁令；惟衡酌施用毒品係屬自戕行為，被告犯
    罪手段尚屬平和，亦未因此而危害他人，所生損害尚非鉅大
    ，且被告於犯後坦承施用毒品犯行，尚見悔意之犯罪後態度
    ，暨施用毒品者均有相當程度之成癮性及心理依賴，其犯罪
    心態與一般刑事犯罪之本質並不相同，應側重適當之醫學治
    療及心理矯治為宜等一切情狀，分別量處如主文所示之刑，
    並定其應執行之刑；其施用第二級毒品罪行之部分，因與不
    得易科之他罪併合處罰結果而不得易科罰金，自毋庸另贅為
    易科罰金折算標準之記載，亦附此敘明之。
據上論斷，應依刑事訴訟法第二百七十三條之一第一項、第二百
九十九條第一項前段，毒品危害防制條例第十條第一項、第二項
，刑法第十一條前段、第四十七條第一項、第五十一條第五款，
判決如主文。
本案經檢察官乙○○到庭執行職務。
中    華    民    國    99    年    10    月    28    日
                  刑事第八庭  法  官  陳思成
以上正本證明與原本無異。
如不服本判決應於收受判決後10日內向本院提出上訴書狀，並應
敘述具體理由；其未敘述上訴理由者，應於上訴期間屆滿後20日
內向本院補提理由書（均須按他造當事人之人數附繕本）「切勿
逕送上級法院」。
                              書記官  陳淑華
中    華    民    國    99    年    10    月    28    日
附錄論罪科刑法條
毒品危害防制條例第十條
施用第一級毒品者，處六月以上五年以下有期徒刑。
施用第二級毒品者，處三年以下有期徒刑。

司法院資訊處製作；財團法人民間司法改革基金會備份。
